---
output: github_document
---

<!-- README.md is generated from README.Rmd. Please edit that file -->

```{r, include = FALSE}
knitr::opts_chunk$set(
  collapse = TRUE,
  comment = "#>",
  fig.path = "man/figures/",
  out.width = "100%"
)
```

# cria_classes

👤 Autor: José Mário Nunes da Silva

e-mail: zemariu@usp.br

## A Função `cria_classe`

A função `cria_classes` automatiza o processo de criação de classes para variáveis numéricas utilizadas em mapas temáticos, permitindo diferentes métodos de classificação e tratando valores iguais a zero como uma classe independente. Isso torna o
procedimento mais transparente, reprodutível e adequado para análises epidemiológicas, especialmente quando há áreas sem ocorrência do evento analisado.

Este código faz parte do **curso Epidemiologia Descritiva Aplicada à Tuberculose**, mas pode ser usado amplamente em análises epidemiológicas e espaciais.

# Instalação

Como esta função não é (ainda) um pacote CRAN, instale diretamente do GitHub:
```{r eval=FALSE}
# install.packages("devtools")
devtools::install_github("zemariu/cria_classes")
```

## O que a função faz?

* Gera classes para variáveis numéricas com diversos estilos:

    -  `"quantile"` — intervalos por quantis

    -  `"equal"` — intervalos de amplitude igual

    -  `"sd"` — média ± desvio-padrão

    -  `"pretty"` — intervalos arredondados

    -  `"fixed"` — intervalos definidos manualmente pelo usuário

* Cria automaticamente:

    -  uma classe exclusiva para valores **zero**,

    -  uma coluna de classes (`classe`),

    -  uma coluna com rótulos finalizados (`classe_label`) contendo o número de observações por intervalo.

* Suporta separadores decimais vírgula ou ponto.

## Dependências

A função utiliza:

* `dplyr`

* `classInt`

* `rlang`

Esses pacotes são carregados automaticamente quando a função é chamada (instalando caso necessário).

# Como funciona

* Após carregar o script com `source()`, a função passa a ficar disponível no ambiente do R.

* No **RStudio**, você pode confirmar sua presença observando o painel **Environment** (canto superior direito), onde o nome `cria_classes` aparecerá listado.

## Principais argumentos da função 

* **`dados`**: Objeto (data.frame ou tibble) que contém a variável numérica a ser classificada. É o *dataset* original ao qual as novas colunas de classes serão adicionadas.

* **`var`**: Nome (string) da variável numérica dentro de `dados` que será usada para gerar os intervalos de classe. Exemplo: `"INCID_2024"`.

* **`n_classes`**: Número de classes a serem criadas (default: **3**). É ignorado se `style = "fixed"`.

* **`style`**: Define o método de classificação utilizado para gerar os intervalos. Opções aceitas: `"quantile"`, `"equal"`, `"sd"`, `"pretty"`, `"fixed"` e `breaks_fixed`

* **`breaks_fixed`**: Usado somente quando `style = "fixed"`.
Vetor numérico com os limites dos intervalos. Exemplo:

```{r eval=FALSE}
breaks_fixed = c(0, 10, 50, 100)
```

* **`nome_classe`**: Nome da nova coluna de saída contendo as classes (fatores), o default: `"classe"`.

* **`sep_decimal`**: Define o separador decimal usado nos rótulos produzidos. Opções:* 

    -   `","` (default, útil para textos e mapas em português)
    -   `"."` (padrão internacional)

* **Colunas criadas automaticamente**

   -  A função sempre cria: **`<nome_classe>`**
   -  Coluna contendo os intervalos como fatores: **`<nome_classe>_label`**

Coluna com rótulos finais no formato:

```{eval=FALSE}
a – b [n]
```

onde **n** é o número de observações em cada classe.

## Exemplo de uso
```{eval=FALSE}
# Exemplo ilustrativo

# Carregando a função depois de baixar
source("cria_classes.R")

# Data frame
df <- data.frame(incid = c(0, 0, 1.5, 3.2, 7.8, 10.1, 14.2))

# Usando a função
resultado <- cria_classes(
dados = df,
var   = "incid",
n_classes = 3,
style = "quantile",
nome_classe = "classe_incid"
)

# Visualizando resultado
resultado
```

## Saída esperada:

A função retorna o objeto com duas novas colunas:

* classe_incid

* classe_incid_label

## Licença

GPL-3 (recomendado para pacotes acadêmicos; adapte se necessário)

## Citation

Se utilizar esta função em materiais acadêmicos, cite:

da Silva, J. M. N. (2025). `cria_classes()`: função para geração de intervalos de classes em análises epidemiológicas e mapas temáticos.
